臺灣高等法院刑事裁定
聲　請　人　李篷
上列聲請人因毒品危害防制條例案件，對於本院94年度毒抗字第
391 號，中華民國94年10月21日強制戒治之確定裁定，聲請重新
審理，本院裁定如下：
    主  文
聲請駁回。
    理  由
一、本件聲請重新審理意旨略以：原確定裁定有下列重新審理之
    事由，爰請依法重新審理，更為裁定，並停止原確定裁定之
    執行：
    (一)原確定裁定既認聲請人提起抗告未附理由，應依刑事訴訟
      法第 411條但書規定，先定期間命聲請人補正，如未補正
      ，乃以抗告違背法律上之程式，依同法第408條第1項、第
      411條前段裁定駁回之。惟原確定裁定竟依同法第412條以
      抗告無理由駁回聲請人之抗告，適用法規顯有錯誤。
    (二)修正後毒品危害防制條例第20條第 2項所規定強制戒治期
      間為 6個月以上，至無繼續強制戒治之必要為止，與修正
      前所規定強制戒治期間 1年相較，新法顯然較有利於行為
      人。至於修正前同條例22條雖另有停止戒治及撤銷停止戒
      治之規定，然此乃未確定之事實，自難認當然有利於行為
      人，且修正前同條例第22條第3項亦有延長戒治1年之規定
      。因此，原確定裁定比較新舊法後，適用修正前之規定，
      適用法規亦有錯誤。
二、按觀察、勒戒及強制戒治之裁定確定後，有適用法規顯有錯
    誤，並足以影響裁定之結果，認為應不施以觀察、勒戒或強
    制戒治者，受觀察、勒戒或強制戒治處分之人，或其法定代
    理人、配偶，或檢察官得以書狀敘述理由，聲請原裁定確定
    法院重新審理；又被告認為無重新審理之理由，應以裁定駁
    回之，毒品危害防制條例第20條之1第1項第1款、第4項前段
    分別定有明文。
三、經查：
    (一)聲請人前於假釋保護管束中之民國（下同）91年 8月26日
      ，至臺灣板橋地方法院檢察署報到接受採尿檢驗，尿液檢
      體呈安非他命類陽性反應，該署因以92年度聲觀字第31號
      聲請書，聲請將聲請人送勒戒處所觀察、勒戒，經臺灣板
      橋地方法院於92年1月9日以92年度毒聲字第69號裁定准許
      將聲請人送觀察、勒戒，嗣聲請人未到案執行，經通緝後
      於94年8月9日為警緝獲等情，有臺灣板橋地方法院檢察署
      91年度毒偵字第3512號、94年度毒偵緝字第 378號偵查卷
      影本可憑。又聲請人依前開原審92年度毒聲字第69號裁定
      送勒戒處所，觀察、勒戒後，經評估認有繼續施用毒品傾
      向，亦有臺灣臺北看守所附設勒戒處所94年8 月31日有無
      繼續施用毒品傾向證明書（附於臺灣板橋地方法院檢察署
      91年度毒偵緝字第3512號偵查卷影本）可參，本院原確定
      裁定乃從實體上認上情已符合修正前毒品危害防制條例第
      20條第2 項後段之規定，因而維持臺灣板橋地方法院94年
      度毒聲字第1804號裁定聲請人令入戒治處所施以強制戒治
      1 年，駁回聲請人之抗告，有上開原確定裁定影本附卷可
      稽。
    (二)聲請人原執以抗告之理由，係以：(1)聲請人因誤食案外人
      陳芳妃所提供減肥藥「御芝堂清脂素」，可能因該藥品中
      所含成分問題，以致觀護人通知驗尿報到後，所採集尿液
      經檢驗呈甲基安非他命陽性反應，而遭誤認係施用毒品，
      前案法院未經調查遽指聲請人施用毒品，實嫌率斷。(2)聲
      請人並無施用毒品之習慣，係因誤食減肥藥而遭認定施用
      毒品，且聲請人因前案裁定觀察勒戒後，業據撤銷假釋，
      尚須執行未執行之殘刑7年4月又20日，足認聲請人顯無施
      用毒品傾向及其機會，亦有聲請人檢附之刑事抗告理由狀
      1份附於本院卷可稽。然查，前案觀察勒戒裁定確定後，
      即生裁判之確定力，既未經重新審理或非常上訴程序撤銷
      ，法院及當事人均應受其拘束，自不得為異於該前案確定
      裁定之認定，是聲請人於此再行爭執其適法性，自屬無理
      由。又有無繼續施用毒品傾向之評估標準，依勒戒處所評
      分說明手冊規定，係以人格特質、臨床徵候及行為表現3
      項合併計算分數而判定者判定人格特質、臨床徵候及行為
      表現合計三項分數，固係供為判定者判定「有無繼續施用
      毒品傾向」之審酌標準，但非唯一標準。綜合評分者，應
      根據臨床實務，有具體事證，認為個案「有繼續施用毒品
      傾向」者，應以綜合評分者所評估為準，有「有無繼續施
      用毒品傾向」評估標準、評分說明手冊可稽。是以聲請人
      於觀察勒戒後，有無繼續施用毒品傾向，乃勒戒處所專業
      人員依同一客觀標準及臨床實務進行評估，是聲請人抗告
      理由均未能具體指摘上開評估報告有何不當，仍空言稱其
      已無施用毒品傾向，或以另案殘行尚待執行，無再施用毒
      品機會云云，亦難認為有理由，核予敘明。
    (三)聲請人雖執稱原確定裁定有理由欄(一)所載違法裁定之情形
      ，然按重新審理，係以原確定裁定適用法規錯誤，足以影
      響裁定之結果，而認為「應不施以觀察、勒戒或強制戒治
      」者為要件，本件依上開理由欄(一)、(二)之說明，聲請人初
      犯施用毒品經觀察勒戒後，有繼續施用毒品傾向之事實明
      確，依法應即令入戒治處所施以強制戒治（無論新舊法皆
      同），原確定裁定並無違誤，聲請人聲請重新審理，核與
      上揭法條規定不符，自為無理由，應予駁回。
四、據上論斷，依毒品危害防制條例第20條之1第4項前段，裁定
    如主文。
中　　華　　民　　國　　94　　年　　11　　月　　24　　日
　　　　　　　　　刑事第二庭審判長法　官  蔡 長 溪
　　　　　　　　　　　　　　　　  法　官  林 俊 益
　　　　　　　　　　　　　　　　  法　官  陳 春 秋
以上正本證明與原本無異。
不得抗告。
                                  書記官  李 家 敏
中　　華　　民　　國　　94　　年　　11　　月　　25　　日
